【裁判字號】    98,司財管,19
【裁判日期】    981130
【裁判案由】    指定遺產管理人
【裁判全文】
臺灣臺南地方法院民事裁定            98年度司財管字第19號
聲  請  人  台新國際商業銀行股份有限公司
法定代理人  乙○○
上列聲請人聲請為被繼承人丁○○選任遺產管理人事件，本院裁
定如下：
    主      文
選任財政部國有財產局臺灣南區辦事處臺南分處為被繼承人丁○
○之遺產管理人。
程序費用新臺幣壹仟元由被繼承人丁○○之遺產負擔。
    理      由
一、按繼承開始時，繼承人之有無不明者，由親屬會議於一個月
    內選定遺產管理人，並將繼承開始及選定遺產管理人之事由
    ，向法院報明；無親屬會議或親屬會議未於前條所定期限內
    選定遺產管理人者，利害關係人或檢察官，得聲請法院選任
    遺產管理人，並由法院依前項規定為公示催告；公示催告期
    限屆滿，無繼承人承認繼承時，其遺產於清償債權，並交付
    遺贈物後，如有剩餘，歸屬國庫；非公用國有財產以財政部
    國有財產局為管理機關， 民法第1177條、第1178條第2項、
    第1185條、國有財產法第12條分別定有明文。
二、聲請意旨略以：被繼承人丁○○（民國○○年○○月○○日生，身
    分證統一編號：Ｚ000000000號，94年8月5日死亡，生前最後
    住所：臺南縣官田鄉渡頭村4鄰渡子頭30號）為第三人壬○
    ○之連帶保證人，因第三人壬○○與聲請人簽立放款申請書
    ，嗣壬○○未能完全履約，尚有新臺幣220,147元，及自民
    國94年1月9日日起至清償日止，按年息百分之5.25計算之利
    息未清償，聲請人遂進行保全程序，惟連帶保證人即被繼承
    人丁○○已於94年8月5日死亡，丁○○之法定繼承人均已拋
    棄繼承權，亦未依民法第1177條、第1178條於法定期限內，
    召開親屬會議並選任遺產管理人，以致聲請人之債權無法行
    使，為保障聲請人即債權人之權益，聲請人爰依法聲請鈞院
    選任被繼承人丁○○之遺產管理人等語。
三、聲請人主張之上開事實，業據提出本院94年度票字第1706號
    裁定及其確定證明書，本票影本1張、台新國際商業銀行汽
    車貸款申請書暨客戶基本資料表影本1件、本院98年1月9日
    南院龍家喜94年度繼字第1440號函、除戶謄本1件為證，聲
    請人主張堪信為真實；復查被繼承人丁○○之繼承人均已拋
    棄繼承權，業據本院調閱94年度繼字第1440號拋棄繼承卷宗
    核閱無誤，又未準用民法第1177條規定選定遺產管理人，而
    聲請人為被繼承人之債權人，故聲請人以利害關係人聲請選
    任被繼承人之遺產管理人，核與上開規定並無不合，應予准
    許。
四、查本件被繼承人丁○○之繼承人均已拋棄繼承權，足見渠等
    對被繼承人遺產之處置已漠不關心，經本院函詢其繼承人己
    ○○○、辛○○、壬○○、甲○○、癸○○、戊○○、丙○
    ○、庚○○，請其等於文到5日內以書面陳明是否願意擔任
    被繼承人丁○○之遺產管理人，逾期視為不願意擔任，上開
    繼承人均逾期未陳明其意願，視為不願意擔任，有送達證書
    附卷可憑。查被繼承人丁○○之遺產，倘無人承認繼承時，
    將於清償債權，交付遺贈物後，歸屬國庫，即無人繼承之遺
    產若有賸餘，終歸國家所取得，則職司國有財產管理之有關
    機關自係最為適合擔任遺產管理之人，況上開機關就遺產管
    理之有關法律程序亦相當熟悉；故為使遺產之處置順利進行
    ，並考量遺產管理之專業性與公平性，認選任財政部國有財
    產局臺灣南區辦事處臺南分處為被繼承人丁○○之遺產管理
    人為適當。
五、依非訟事件法第157條、第24條第1項，裁定如主文。
中    華    民    國    98    年    11    月    30    日
                  家事法庭      司法事務官  柯雅菱
以上正本證明與原本無異。
如不服本裁定，應於裁定送達後10日內向本院提出抗告狀，並繳
納抗告費新台幣1,000元。
中    華    民    國    98    年    11    月    30    日
                                書  記  官   葉芳如


司法院資訊處製作；財團法人民間司法改革基金會備份。
